【裁判字號】    97,台上,6158
【裁判日期】    971128
【裁判案由】    違反毒品危害防制條例
【裁判全文】
最高法院刑事判決            九十七年度台上字第六一五八號
上  訴  人  甲○○
選任辯護人  張慶達律師
上列上訴人因違反毒品危害防制條例案件，不服台灣高等法院台
中分院中華民國九十五年三月二十二日第二審判決（九十四年度
上訴字第一八九五號；起訴案號：台灣台中地方法院檢察署九十
三年度偵字第二０五八五號），提起上訴，本院判決如下：
    主  文
原判決撤銷，發回台灣高等法院台中分院。
    理  由
本件原判決認定：上訴人甲○○與陳自來（已經另案判處罪刑確
定）共同基於販賣第一級毒品海洛因以營利之概括犯意聯絡，自
民國九十一年九月間某日起，至九十二年一月九日止，由陳自來
出面承租台中縣潭子鄉○○路○段三九一巷三三號六樓之二房屋
，上訴人支付房租並提供其所有之ＮＯＫＩＡ廠牌行動電話（含
0000000000號ＳＩＭ卡一張）交付給陳自來接聽使用
，並由陳自來以「同學」之綽號對外連繫，欲購買海洛因之買主
則撥打上開電話，如由陳自來接聽，即由陳自來先與對方約定購
買之數量及交貨地點，再告知上訴人；如係上訴人接聽，即由上
訴人逕與對方直接約定購買之數量及交貨地點，再由上訴人告知
陳自來交貨地點。其後上訴人即以研磨器研磨海洛因，再將研磨
完成的海洛因，依據約定之買賣數量，以大小不等的分裝夾鏈袋
分裝後，交由陳自來攜至約定地點交付與買主，並由陳自來收受
買主交付之價金，後再轉交上訴人；或由上訴人親自送至約定地
點交與買主，並收受買主交付之價金。而共同販賣如原判決附表
所示之海洛因，並由上訴人固定每月給付陳自來新台幣（下同）
五萬元及不詳數額之海洛因作為報酬。嗣於九十二年一月九日下
午六時許，員警在台中縣潭子鄉○○路與雅潭路口依法逮捕通緝
中的陳自來，在陳自來身上查獲上訴人所交付準備出售給綽號「
阿義」成年男子之海洛因一包（淨重０．二九公克、包裝重０．
二四公克），進而在上揭租屋處所查獲上訴人，並扣得上訴人所
有供販賣之海洛因四包（淨重七．三二公克、包裝重二．五六公
克）、海洛因殘渣袋九個、供販賣第一級毒品海洛因所用之研磨
器一組、大型分裝夾鏈袋五十四只、小型分裝夾鏈袋三十三只、
ＮＯＫＩＡ廠牌行動電話一支（含ＳＩＭ卡一張）、販賣海洛因
所得五萬七千五百元等情。因而維持第一審論處上訴人共同連續
販賣第一級毒品罪刑之判決，駁回其在第二審之上訴。固非無見
。
惟查：(一)審理事實之法院，對於案內一切證據，除認為不必要者
外，均應詳為調查，然後基於調查所得之心證，以為判斷事實之
基礎，如有應行調查之證據未經依法調查，或證據雖已調查而其
內容尚未明瞭者，如遽行判決，即有應於審判期日調查之證據而
未予調查之違法。原判決認定上訴人有與陳自來共同連續販賣海
洛因予綽號「阿章」、「阿義」、「守義」、「阿吉仔」、「小
貞」、「小蘭」、「阿平」、「阿姐」、「阿弟仔」、「阿欽」
及另二名不詳姓名成年男子等犯行，雖於理由二(一)說明陳自來於
警詢、偵查、原審及台灣台中地方法院九十三年度訴字第一九二
七號違反毒品危害防制條例案件審理時，始終供證與上訴人共同
販賣海洛因，上揭買者之真實姓名與地址雖無可查，然苟無此事
，陳自來應無虛構此部分犯罪事實故入己罪之理云云。然查，上
訴人始終否認有任何與陳自來共同販賣海洛因之犯行。而有關陳
自來曾與上訴人曾經販賣海洛因予何人一節，據陳自來於警詢中
供稱：「（甲○○販賣海洛因之對象為何？是否都是由你接洽？
）據我所知的有十餘人，其中我知道綽號的有：阿章、阿義、阿
弟仔、守義、阿吉仔、阿欽、小貞、小蘭、小蘭的丈夫、阿平、
阿姐等人，但我都不知道他們的真實姓名，亦不知如何聯絡他們
，都是他們打電話進來後，經我接聽後再向甲○○聯絡，由他將
海洛因交給我賣給他們。」於其所涉台灣台中地方法院九十三年
度訴字第一九二七號違反毒品危害防制條例案件審理時，則先供
稱：「我從九十一年九月間到九十二年一月間，幫甲○○送毒品
，我曾經幫他送給黃廣星、巫惠鈴，另外還有兩個男子，年紀大
約三十幾歲……兩個男子都是住在后里，我送給其中一個男子大
約三次，另一個男子大約三次，每次都是一千元。我都是送到『
潭子街』潭子車站附近。兩個男子都是送到同一個地方……。」
「（你在警局說還有阿章、阿義等人跟甲○○購買毒品，真的有
那麼多人？）沒有。那是警察叫我要多講一些人出來。我送藥給
四個人一個月就可以拿到五萬元。」繼謂：「……我送的人除了
黃廣星、巫惠鈴，還有我提到的兩個成年男子外，還有阿章、阿
義、守義、阿吉仔、小貞、小蘭、小蘭的老公、阿平、阿姐、阿
弟仔、阿欽……。」復於原審證稱：「（這些綽號阿章等人他的
真實姓名年籍資料你知不知道）都不知道。」「販賣毒品應該不
只原審判決所認定的這部分，但是因為我沒有辦法記憶，所以也
沒有辦法就其他部分作證」云云。陳自來似非始終供承與上訴人
共同販賣海洛因予綽號「阿章」、「阿義」、「守義」、「阿吉
仔」、「小貞」、「小蘭」、「阿平」、「阿姐」、「阿弟仔」
、「阿欽」等人。究以何者為是，既攸關上訴人販賣海洛因次數
之認定，即有向陳自來詢明之必要。原審未予詳查，逕採陳自來
部分之供證，認定上訴人有原判決附表所示販賣海洛因之犯行，
自有應於審判期日調查之證據而未予調查之違法。(二)科刑之判決
書，須將認定之犯罪事實詳記於事實欄，然後於理由內逐一說明
其憑以認定之證據，使事實與理由兩相一致，方為合法，倘事實
欄已有敘及，而理由內未為完備之說明，即有理由不備之違法。
原判決事實欄記載上訴人與陳自來共同基於販賣海洛因以營利之
犯意聯絡，以門號0000000000號之行動電話與買主議
妥海洛因數量及交貨地點後，由上訴人以研磨器研磨海洛因，以
夾鏈袋完成分裝後，由陳自來或上訴人依約前往交付買主並收取
價金等情。並於理由三說明上訴人與陳自來之間，有犯意聯絡及
行為分擔，為共同正犯；扣案之ＮＯＫＩＡ行動電話（含000
0000000號ＳＩＭ卡），為上訴人所有並供販賣海洛因所
用之物，業據陳自來陳述明確，應依毒品危害防制條例第十九條
第一項規定宣告沒收等語。惟稽之卷內資料，上訴人似始終否認
扣案研磨器及上揭行動電話為其所有，亦未供承曾以扣案研磨器
研磨海洛因交付陳自來，憑何證據得認定上訴人於出售海洛因之
前，曾以研磨器研磨海洛因？又陳自來指證研磨器、行動電話為
上訴人所有，如何能謂確與事實相符？原判決均未為完備之說明
，逕為不利上訴人之認定，自有理由不備之違誤。以上或為上訴
意旨所指摘，或屬本院得依職權調查之事項，應認原判決有撤銷
發回更審之原因。
據上論結，應依刑事訴訟法第三百九十七條、第四百零一條，判
決如主文。
中    華    民    國  九十七  年   十一   月  二十八  日
                      最高法院刑事第六庭
                          審判長法官  洪  清  江
                                法官  韓  金  秀
                                法官  林  勤  純
                                法官  李  錦  樑
                                法官  陳  國  文
      本件正本證明與原本無異
                                      書  記  官
中    華    民    國  九十七  年   十二   月    五    日
                                                      K


司法院資訊處製作；財團法人民間司法改革基金會備份。
